【裁判字號】    98,上易,171
【裁判日期】    980330
【裁判案由】    竊盜
【裁判全文】
臺灣高等法院高雄分院刑事判決         98年度上易字第171號
上  訴  人
即  被  告    甲○○
                        （現在高雄監獄執行中）
上列上訴人因竊盜案件，不服臺灣高雄地方法院97年度易字第13
64號中華民國98年1 月19日第一審判決（起訴案號：臺灣高雄地
方法院檢察署97年度偵字第5214號），提起上訴，本院判決如下
：
     主  文
上訴駁回。
     事  實
一、甲○○於民國（以下同）94年間曾犯竊盜、施用第一、二級
    毒品等案件，經台灣高雄地方法院以94年度易字第1059號、
    94年度訴字第945 號判決，各判處有期徒刑1 年10月、8 月
    、5 月，合併定應執行刑2 年8 月確定，於94年10月14日入
    監執行，並於96年3 月29日縮短刑期假釋出監並付保護管束
    ，經保護管束期滿未經撤銷（假釋期間依法並視為已減刑勿
    庸裁定），視為執行完畢，詎甲○○猶不知悔改，與丁○○
    （業經原審先行審結判刑）共同意圖為自己不法之所有，基
    於竊盜之犯意，於96年11月9 日23時許之夜間，攜帶甲○○
    所有、客觀上足對人生命、身體、安全構成威脅，可堪作為
    兇器使用之老虎鉗、尖嘴鉗及Ｔ型扳手各1 支，推由甲○○
    先以尖嘴鉗撬壞乙○○位於高雄縣美濃鎮○○街72巷73號住
    宅後方鐵捲門，丁○○則在旁把風，俟撬開上開鐵捲門後，
    2 人一同侵入屋內，甲○○、丁○○分別前往屋內2 、3 樓
    搜尋財物行竊，甲○○在2 樓竊得乙○○所有之黃金戒子1
    只，丁○○則在3 樓竊得乙○○所有之珍珠項鍊1 條得手後
    ，並交給甲○○（價值共計約新台幣〈下同〉1 萬6 千元）
    ，均尚未離去之際，於同（9） 日23時30分許，因乙○○返
    家時，發現原應無人在家之樓上竟發出聲響，即上樓查看，
    而在3 樓發現躲藏於床邊之丁○○，乙○○見狀即追打丁○○（並未施暴反抗），惟仍讓其僥倖逃脫，隱匿於2 樓之甲○○將其持用如附表所示之老虎鉗、尖嘴鉗及Ｔ型扳手各1
    支遺留現場，趁隙逃逸，而將上開竊得財物持往變賣花用。
    嗣經乙○○報案，經警在現場附近發現停放車牌號碼SA3-
    126 輕型機車1 部形態可疑，循線追查出丁○○涉嫌，復經
    乙○○指認無誤，丁○○始供承2 人上情而查獲。
二、案經高雄縣政府警察局旗山分局移送臺灣高雄地方法院檢察
    署檢察官偵查起訴。
     理  由
壹、證據能力部分：
    按被告以外之人（包括證人、鑑定人、告訴人、被害人及共
    同被告等）於審判外之陳述雖不符刑事訴訟法第159 條之1
    至之4 等四條之規定，而經當事人於審判程序同意作為證據
    ，法院審酌該言詞陳述或書面陳述作成時之情況，認為適當
    者，亦得為證據；當事人、代理人或辯護人於法院調查證據
    時，知有刑事訴訟法第159 條第1 項不得為證據之情形，而
    未於言詞辯論終結前聲明異議者，視為有前項之同意，同法
    第159 條之5 定有明文。本件判決理由所援用之證據資料（
    含供述證據及非供述證據），上訴人甲○○、檢察官於言詞
    辯論終結前，對其證據能力均不爭執，審酌上開證據之作成
    ，並無違法或不當情形，且與本案待證事實相關，適當作為
    證據，依刑事訴訟法第159 條之5 第1 項規定，認均有證據
    能力。
貳、實體部分：
一、訊之上訴人甲○○矢口否認竊盜，辯稱：我曾經打過丁○○
    2 次，不可能與之共同行竊，案發當時我不在現場，我正與
    女友郭癸華在高雄縣大社鄉之假期汽車旅館云云。惟查：
（一）上訴人甲○○上開竊盜犯行，業經被害人即證人乙○○於
      警詢、檢察官偵查時指證明確，核與同案共犯丁○○於警
      詢、檢察官偵查及原審法院審理丁○○竊盜案（97年度審
      易字第795 號）審理中證述，及於原審審理本案時之具結
      證述相符，本院審理時丁○○仍陳稱：「（問：九十六年
      十月九日晚上十一點在美濃鎮○○街72巷73號行竊，是被
      告與你一起去？你是否可能認錯人？）答：是的，我不會
      認錯人，我今日本來不想作證，因為我在地院已經作證過
      了，我在鳳山簡易庭說不是他，因為我們二人一起出庭，
      我怕與被告發生衝突，所以不敢講，但是後來我有說是被
      告「（問：被告破壞鐵捲門？）答：是的」等語（見98年
      3 月16日本院審判筆錄），丁○○仍指述是與上訴人共同
      偷竊，此外並有移送機關之扣押筆錄、扣押物品收據及目
      錄表、丁○○指認被告甲○○之口卡片各1 份、照片2 紙
      在卷可稽，共犯丁○○共同加重竊盜犯行部分，業經台灣
      高雄地方法院於97年9 月16日以97年度審易字第975 號判
      決，判處有期徒刑8 月確定，並與另竊盜案判處有期徒刑
      3 月，合併定應執行刑9 月確定在案，有其刑事判決、前
      案紀錄表各1 份在卷足參。
（二）上訴人甲○○雖否認竊盜惟證人丁○○於原審審理時具結
      證稱：行竊當天有攜帶如附表之老虎鉗、尖嘴鉗及Ｔ型扳
      手各1 支等作案工具，係我與另1 個人帶去的，他先破壞
      被害人家鐵捲門，由我把風，開門後叫我進去，另1 人在
      2 樓，我去3 樓偷，是我與甲○○一起去偷的，後來被害
      人回家，我先跑，被害人追打我，上開工具放在鐵捲門旁
      邊，我在警、偵訊、其刑案審理所述實在，偵卷內證人結
      文係我簽立，上開3 支工具都是甲○○的，地點是他選的
      ，甲○○騎機車邀我一起去偷，我偷到一些紅包袋及項鍊
      1 條，都交給甲○○，該部車號SA3-126 機車是我父親鍾
      旺生的等語明確，並有丁○○行竊所用之上開機車車籍查
      詢表1份 在卷足憑（見原審2 卷第40反面、41反面、43正
      反面、53頁）堪以佐證。
（三）證人丁○○於原審審理時雖一度陳稱：我偵訊時會指認甲○○，是因為恨他，本件是我和「大頭發」一起偷的，不
      是與甲○○，我曾與甲○○有過口角，因2 人各出750 元
      ，合買1500元毒品，結果他分得比較多，我才會推給他等
      語，惟丁○○旋又證稱：我平時都買500 元毒品施用，這
      次為湊多一點買，甲○○分得多出多少我不知道，我僅目
      視，實際有比我平常買500 元的數量多等語明確（參原審
      2 卷第40正頁）；而證人丁○○與上訴人甲○○既未以電
      子秤實際分裝，且毒品價格昂貴，所合買1500元毒品數量
      微薄，復僅以吸管平分，其何能目視看出有減少；再其所
      謂「大頭發」具體姓名、年籍及住處均付之闕如，顯見其
      就此部分證述前後不實，其所謂與上訴人甲○○有過節云
      云，應屬上訴人甲○○在場而為迴護之詞，尚難採信。何
      況，就公訴人詢問其「被告坐在你後面，是否有心理壓力
      ？」證人丁○○不語，經原審施以隔離訊問後丁○○才稱
      ：我確有心理壓力，怕出去後被報復，可能我年齡與被告
      有相差之關係，本件確實我與被告去偷的等語明確（見原
      審2 卷第42反、43頁）；參諸上訴人甲○○與丁○○係同
      鄉，年齡復差距11歲，證人丁○○所謂確有心理壓力，尚
      屬合理。是證人丁○○上開未與上訴人甲○○夜間攜械竊
      盜云云，並非事實，自無從為上訴人甲○○有利之認定。
（四）又上訴人甲○○聲請之證人郭癸華於原審審理時具結證稱
      ：96年11月9 日當晚，被告開小客車到我大樹朋友家，載
      我到大社假期汽車旅館，到達時已翌（10）日凌晨1 點以
      後，直到10日中午才離去等語明確（見原審2 卷第44反、
      45頁）；而高雄縣美濃、大樹、大社等均可由國道10號旗
      尾、嶺口、燕巢交流道銜接，交通距離尚近，上訴人甲○○於案發（9)日23時30分至翌日1 時，由美濃至大社，非
      無可能，則上訴人甲○○與丁○○於9 日晚上到被害人住
      處行竊得逞後，才於翌日凌晨開車搭載郭癸華至假期汽車
      旅館等情，時間上亦無衝突，則證人郭癸華之證述，尚無
      從為上訴人甲○○有利之認定。因共犯丁○○指証是與上
      訴人甲○○共同竊盜，本件事証已明，上訴人甲○○另聲
      請傳喚丙○○欲証明不在場核無必要，附此敘明。
    綜上所述，因共犯丁○○指証是與上訴人甲○○共同竊盜，
    本院審理時丁○○仍為相同之指証，足証上訴人甲○○應有
    共同竊盜，事証明確，上訴人甲○○所辯係卸責之詞，不足
    採信，其犯行已堪認定。
二、按刑法第321 條第1 項第1 款與第2 款之規定情形各別，如
    所犯係於夜間侵入住宅外，並有毀越門扇、牆垣等情形，自
    應併予論處，其間並無吸收關係可言。再毀越門扇安全設備
    竊盜罪，「毀越」指毀損與踰越。竊盜因夜間侵入而加重其
    刑者，以其於侵害財產監督權外，兼妨害家宅之安寧而設，
    如於未經侵入以前，即有竊盜之意思，以侵入為其竊盜手段
    者，即應成立該條款之竊盜罪；又所謂「住宅」，乃指人類
    日常居住之場所；而毀越門扇而入室行竊，其越入行為即屬
    侵入住宅，已結合於所犯加重竊盜之罪質中，不另論以侵入
    住宅罪（參最高法院24年上字第418 號、25年上字第4168號
    、第6203號、27年上字第1887號、76年台上字第2972號判例
    意旨）。本件上訴人甲○○毀壞被害人乙○○住宅後鐵捲門
    （告訴人證述已經撬壞，參警卷第6 頁）、夜間侵入住宅內
    行竊，即有毀壞門扇、夜間侵入住宅竊盜之情形。又扣案作
    案工具之老虎鉗1 支，長20.3公分，鉗口呈鋸齒狀可夾硬物
    ，鐵製、有一定重量；尖嘴鉗1 支，長16公分，前端鉗口呈
    彎曲扁尖狀，鐵製；Ｔ型扳手1 支，長9.8 公分，前端外露
    部分15.5公分，前端尖銳鋒利，鐵製，有磨成扁尖狀痕跡，
    業經本院於丁○○刑案審理時勘驗在卷，客觀上可認足以對
    人之生命、身體、安全構成威脅，堪作為兇器使用明確（見
    原審1 卷第52、53頁），是本件亦有攜帶兇器竊盜之加重事
    由。核上訴人所為，係犯刑法第321 條第1 項第1 款、第2
    款、第3 款之攜帶兇器、毀壞門扇、於夜間侵入住宅竊盜罪
    。上訴人甲○○上開加重竊盜事由雖有多數，仍僅論以一加
    重竊盜罪。上訴人甲○○與丁○○就上開竊盜犯行，互有犯
    意聯絡及行為分擔，依刑法第28條規定，應論以共同正犯。
    起訴書僅論以刑法第321 條第1 項第1 款之夜間侵入住宅竊
    盜罪名，惟其事實欄已就上訴人甲○○攜帶兇器、毀壞門扇
    而竊盜之事實加以敘明，其雖同時構成上開3 加重事由，仍
    僅論以一加重竊盜罪，且屬同一條項之罪名，應由本院併予
    審理。另告訴人雖就無故侵入住宅提出告訴，惟上訴人甲○○侵入住宅犯行，業於刑法第321 條第1 項第1 款之夜間侵
    入住宅竊盜罪中予以包括地評價，僅論以後者之1 罪，而不
    另論罪。上訴人甲○○於94年間曾犯竊盜、施用第一、二級
    毒品等案件，經台灣高雄地方法院以94年度易字第1059號、
    94年度訴字第945 號判決，各判處有期徒刑1 年10月、8 月
    、5 月，合併定應執行刑2 年8 月確定，於94年10月14日入
    監執行，並於96年3 月29日縮短刑期假釋出監並付保護管束
    ，經保護管束期滿未經撤銷（假釋期間依法並視為已減刑勿
    庸裁定），視為執行完畢，此有台灣高等法院被告前案紀錄
    表在卷足參，其於5 年以內再故意犯本件有期徒刑以上之罪
    ，構成累犯，依法應予加重其刑。
三、原審適用刑法第28條、第321 條第1 項第1 款、第2 款、第
    3 款、第47條第1 項、第38條第1 項第2 款規定，並審酌上
    訴人甲○○因缺錢花用，任意侵入他人住宅，與丁○○共同
    竊得乙○○所有之黃金戒子1 只、珍珠項鍊1 條，價值非輕
    （據被害人警詢稱約1 萬6 千元），且攜帶兇器、毀壞門扇
    、於夜間侵入住宅行竊，對於被害人身心造成怖懼不安，犯
    後飾詞狡辯，尚無悔意，且上開黃金戒子與項鍊均已變賣花
    用，迄未與被害人達成和解，及其犯罪之動機、目的、手段
    、犯罪所生之損害，態度欠佳等一切情狀，量處有期徒刑1
    年6 月。扣案之老虎鉗、尖嘴鉗、T 型扳手各1 支，屬上訴
    人甲○○所有供其與丁○○本件共同犯罪所用之物，業據共
    犯丁○○於原審審理時供明在卷，依共同正犯責任共同原則
    ，依刑法第38條第1 項第2 款之規定，併予宣告沒收。經核
    原判決認事用法並無不合，量刑亦屬適當，上訴人甲○○上
    訴否認竊盜，為無理由，應予駁回。
據上論結，應依刑事訴訟法第368條，判決如主文。
本案經檢察官許美女到庭執行職務。
中    華    民    國    98    年    3     月    30    日
              刑事第六庭    審判長法  官  王憲義
                                  法  官  邱永貴
                                  法  官  張盛喜
以上正本證明與原本無異。
不得上訴。
中    華    民    國    98    年    3     月    30    日
                                  書記官  黃一秋
附錄本判決論罪科刑法條：
附錄本判決論罪之法條：
刑法第321 條第1項
犯竊盜罪而有左列情形之一者，處 6 月以上、 5 年以下有期徒
刑：
一  於夜間侵入住宅或有人居住之建築物、船艦或隱匿其內而犯
    之者。
二  毀越門扇、牆垣或其他安全設備而犯之者。
三  攜帶兇器而犯之者。


司法院資訊處製作；財團法人民間司法改革基金會備份。
